【裁判字號】    97,上訴,2696
【裁判日期】    970730
【裁判案由】    公共危險
【裁判全文】
臺灣高等法院刑事判決                97年度上訴字第2696號
上  訴  人  臺灣板橋地方法院檢察署檢察官
被      告  辛○○
                    （另案在臺灣臺北監獄臺北分監執行中）
指定辯護人  蕭顯忠律師（法律扶助律師）
上列上訴人因被告公共危險等案件，不服臺灣板橋地方法院96年
度訴字第3906號，中華民國97年3月19日第一審判決（起訴案號
：臺灣板橋地方法院檢察署96年度偵字第25812號），提起上訴
，本院判決如下：
    主  文
上訴駁回。
    理  由
一、公訴意旨略以：被告辛○○於民國（下同）96年10月19日上
    午9時50分許，自臺北縣土城市大墓公出發，徒步至臺北縣
    土城市○○路○段42號旁之空地，竟基於放火燒燬他人所有
    物之犯意，趁無人注意之際，先以不詳方式扭轉開庚○○所
    有停放在上開空地之車牌號碼JA5─857號普通重型機車油箱
    加油蓋，旋以自備之打火機點燃手持之報紙燃燒，再塞入上
    開機車油箱加油孔中，致上開機車焚燒，延燒至停放在上開
    空地如附表所示之其它9部機車與址設臺北縣土城市○○路
    ○段42號2樓「岡大科技股份有限公司」所有之招牌、遮雨棚
    及外牆壁磚，使上開機車及物品燒燬而不堪使用，致生公共
    危險。旋因路人發現上開地點火勢延燒，隨即報警處理，經
    警到場處理查獲在場觀看之辛○○，並扣得打火機1只，因
    認被告辛○○涉犯刑法第175條第1項之放火罪嫌云云。
二、按犯罪事實應依證據認定之，無證據不得認定犯罪事實；被
    告之自白不得作為有罪判決之唯一證據，仍應調查其他必要
    之證據，以察其是否與事實相符；不能證明被告犯罪者，應
    諭知無罪之判決，刑事訴訟法第154條第2項、第156條第2項
    、第301條第1項分別定有明文。又認定不利於被告之事實，
    須依積極證據，苟積極證據不足為不利於被告事實之認定時
    ，即應為有利於被告之認定，更不必有何有利之證據；且刑
    事訴訟法上所謂認定犯罪事實之積極證據，係指適合於被告
    犯罪事實之認定之積極證據而言，雖不以直接證據為限，間
    接證據亦包括在內，然而無論直接或間接證據，其為訴訟上
    之證明，須於通常一般之人均不致有所懷疑，而得確信其為
    真實之程度者，始得據為有罪之認定，倘其證明尚未達到此
    一程度，而有合理之懷疑存在時，自不能以推測或擬制之方
    法，以為有罪裁判之基礎。（最高法院30年度上字第816號
    、29年度上字第3105號、40年度台上字第86號、76年度台上
    字第4986號判例可資參照）。
三、本件公訴人認被告辛○○涉有刑法第175條第1項之放火犯行
    ，無非以：被告於警詢、檢察官偵訊時之供述、證人陳昶志
    於警詢中之證述、被害人庚○○、丁○○、丙○○、甲○○
    、戊○○、乙○○、己○○於警詢中之指訴、扣案之打火機
    1只、現場照片33幀、臺北縣政府消防局96年10月29日火災
    原因調查報告書1份資為論據。惟訊據被告辛○○於本院及
    原審法院審理時堅決否認有公訴人所指放火燒燬機車等物之
    犯行，並辯稱：火不是其放的等語，辯護人辯護意旨則以：
    被告於歷次偵、審程序中所為供述反覆，其自白與事實不符
    等語置辯。
四、經查：
  (一)被告辛○○固於警詢時供稱：因被人毆傷，心有不甘，打算
    去縱火後，再嫁禍給打我之人，我是徒手扭開車牌號碼JA5
    ─857號機車加油蓋，再以打火機點燃報紙塞入該機車加油
    孔，打火機是身上的，報紙是隨手撿來放在身上云云；嗣於
    檢察官初訊時翻稱：警察拿棍子打我，我沒有拿打火機燒報
    紙燒機車，是別人放的火云云，其後於檢察官訊問時又先後
    改稱：流浪漢在土城大墓公打我，我有點打火機放火、有人
    用螺絲起子將機車油箱蓋打開，我以打火機點火燒報紙後塞
    進機車油箱內，不知何人將機車油箱打開，因為有流浪漢打
    我，我不高興就放火云云（見偵查卷第10、72、89至90頁）
    ，復於檢察官聲請羈押於原審法院訊問時供稱：因流浪漢要
    搶我的錢，我要留著吃飯，流浪漢就打我，並到加油站買汽
    油回來要我淋在機車上，我不要，流浪漢就把汽油淋在機車
    上並打我，叫我將點燃的報紙塞進機車加油孔，機車就燒起
    來；於原審法院準備程序時再改稱：一個流浪漢在土城廟裏
    叫我去放火，說要給我錢，我就拿著報紙、打火機去燒，之
    後他不給我錢還打我，打完之後，消防車就來了，旁邊的人
    就說是我燒的云云；嗣於原審法院審理時再翻稱：有人拿棍
    子打我，叫我放火，但火不是我放的云云（見原審卷第11至
    12、30、122至123頁），又於本院審理時再供稱：不是我放
    火的，是流浪漢用螺絲起子旋開油箱，用報紙點火，油不是
    我買的云云（見本院卷第33頁背面至34頁），核其先後所言
    ，不僅就有無放火、放火原因、方式、過程各節，供述不一
    ，所述情節相互矛盾，悖於常理，已難遽信。
  (二)又JA5─857號普通重型機車之油箱蓋係在車尾，須以機車鑰
    匙自龍頭鎖開啟，無法以扭轉方式打開，當天停車時油箱蓋
    應該有鎖好，且該油箱蓋並無損壞等情，業經證人即被害人
    庚○○於原審法院審理時具結證述在卷（見原審卷第116至1
    17頁），則被告於警訊時供稱：徒手扭轉機車油箱蓋點火燃
    燒報紙後塞入加油孔云云，即非無疑。參之臺北縣政府消防
    局勘查火災現場，並將相關證物送鑑定後，研判起火處係JA
    5─857號普通重型機車靠前側附近處所，上開機車靠腳踏板
    附近之碳化物經以氣相層析質譜儀檢測結果未檢出含有石油
    系可燃性液體，此有該局95年10月29日火災原因調查報告書
    （含火災現場勘查紀錄及原因研判、消防局火災證物鑑定報
    告、火災現場平面圖及物品配置圖、火災出動觀察紀錄、現
    場照片12幀）1份在卷可稽（見偵查卷第92至124頁），及證
    人陳昶志於警詢中所陳稱：發現停放的整排機車，其中一台
    機車踏板處有一白色長型不明物品已著火等語（見偵查卷第
    19頁），均與被告前揭所稱將點燃之報紙塞入機車車尾加油
    孔，或潑灑汽油於機車上再點火燒車之縱火手法有別。此外
    ，證人即到場處理之員警巫照檣於原審法院審理時復證稱：
    被告於火災現場主動向伊表示目擊何人放火，惟就過程始終
    無法明確陳述，經警帶回派出所詢問，就何人以何方式縱火
    ，說詞仍呈反覆、在場圍觀民眾均表示未目睹何人縱火、被
    告手上並無汽油味等語在卷（見原審卷第112至113、115頁
    ），益徵被告上開自白多所瑕疵，所述顯與事實不符。另被
    告經亞東紀念醫院精神鑑定結果，亦認被告智能不足，影響
    其供詞之可信度，此有該院97年1月3日精神鑑定報告書1份
    在卷可憑（見原審卷第82至83頁）。其餘公訴人所提被害人
    於警詢之指訴，均未能明確指認縱火之人，僅能證明被害人
    機車遭燒燬之事實，尚無由遽認被告有放火燒燬機車等物之
    犯行。至被告身上扣得之打火機1只，亦乏相關事證證明與
    本件放火犯行有關，且被告當時有在抽煙等情，亦據被告於
    原審法院供述明確（見原審卷第121頁），則被告身上攜有
    打火機亦屬常情，自不足以此遽為被告不利之認定。
五、綜上所述，公訴人認被告涉犯刑法第175條第1項之放火罪嫌
    ，所為舉證尚不足以為不利被告之認定，審酌本案卷證據，
    尚未達於通常一般之人均不致於有所懷疑，而得確實證明公
    訴人所指犯罪事實之程度，依嚴格證據之法則，尚不得遽以
    之即為不利於被告之認定；此外，本院復查無其他積極之證
    據，足認被告確有公訴人所指前揭犯行，揆諸首揭說明，既
    不能證明被告犯罪，原審因而為被告辛○○無罪之判決，經
    核並無不合。檢察官上訴仍認被告有本件縱火之犯行，指摘
    原判決不當，為無理由，應予駁回。
據上論斷，應依刑事訴訟法第368條，判決如主文。
本案經檢察官丁樹蘭到庭執行職務。
中    華    民    國    97    年    7     月    30    日
                  刑事第十一庭審判長法  官  張連財
                                    法  官  楊照男
                                    法  官  洪光燦
以上正本證明與原本無異。
檢察官如不服本判決，應於收受送達後十日內向本院提出上訴書
狀，其未敘述上訴之理由者並得於提起上訴後十日內向本院補提
理由書（均須按他造當事人之人數附繕本）。
                                    書記官  駱麗君
中    華    民    國    97    年    7     月    30    日


司法院資訊處製作；財團法人民間司法改革基金會備份。
